---
title: "ProjektSledzie"
author: "Maciej Appelt"
date: "16 maja 2018"
output: 
  html_document: 
    df_print: default
    keep_md: yes
    toc: yes
editor_options: 
  chunk_output_type: inline
---

```{r setup, include=FALSE}
knitr::opts_chunk$set(echo = TRUE)
```
1. Przygotowanie bibliotek do pracy
```{r biblioteki echo=FALSE}
#ładowanie bibliotek
library(knitr)     
library(dplyr)  
library(ggplot2)  
library(plotly)
library(gridExtra)   
library(corrplot)    
library(caret)       
library(randomForest)
```
2. Ładowanie oraz struktura danych
```{r pressure, echo=FALSE}
set.seed(120) #gwarancja tych samych danych przy każdym uruchomieniu programu
sledzie <- read.csv("sledzie.csv")
str(sledzie)
```
Zbiór danych zawiera 52582 obserwacje opisane 15 atrybutami:
length: długość złowionego śledzia [cm]
cfin1: dostępność planktonu [zagęszczenie Calanus finmarchicus gat. 1]
cfin2: dostępność planktonu [zagęszczenie Calanus finmarchicus gat. 2]
chel1: dostępność planktonu [zagęszczenie Calanus helgolandicus gat. 1]
chel2: dostępność planktonu [zagęszczenie Calanus helgolandicus gat. 2]
lcop1: dostępność planktonu [zagęszczenie widłonogów gat. 1]
lcop2: dostępność planktonu [zagęszczenie widłonogów gat. 2]
fbar: natężenie połowów w regionie [ułamek pozostawionego narybku]
recr: roczny narybek [liczba śledzi]
cumf: łączne roczne natężenie połowów w regionie [ułamek pozostawionego narybku]
totaln: łączna liczba ryb złowionych w ramach połowu [liczba śledzi]
sst: temperatura przy powierzchni wody [°C]
sal: poziom zasolenia wody [Knudsen ppt]
xmonth: miesiąc połowu [numer miesiąca]
nao: oscylacja północnoatlantycka [mb]

3. Zamiana atrybutów "?" na wartości N/A
```{r}
matrix <- as.matrix(sledzie)
nullValuesCount <- length(matrix[matrix=="?"])
matrix[matrix=="?"] <- NA
sledzie <- as.data.frame(matrix)
```

4. Zmiana typów zmiennych
Zmiana typów zmiennych ułatwi czyszczenie danych oraz późniejszą analizę.
```{r}
sledzie$length <- as.numeric(as.character(sledzie$length))
sledzie$cfin1 <- as.numeric(as.character(sledzie$cfin1))
sledzie$cfin2 <- as.numeric(as.character(sledzie$cfin2))
sledzie$chel1 <- as.numeric(as.character(sledzie$chel1))
sledzie$chel2 <- as.numeric(as.character(sledzie$chel2))
sledzie$lcop1 <- as.numeric(as.character(sledzie$lcop1))
sledzie$lcop2 <- as.numeric(as.character(sledzie$lcop2))
sledzie$fbar <- as.numeric(as.character(sledzie$fbar))
sledzie$recr <- as.numeric(as.character(sledzie$recr))
sledzie$cumf <- as.numeric(as.character(sledzie$cumf))
sledzie$totaln <- as.numeric(as.character(sledzie$totaln))
sledzie$sst <- as.numeric(as.character(sledzie$sst))
sledzie$sal <- as.numeric(as.character(sledzie$sal))
sledzie$xmonth <- as.integer(as.character(sledzie$xmonth))
sledzie$nao <- as.numeric(as.character(sledzie$nao))
sledzie$X <- as.integer(as.character(sledzie$X))
```

5. Analiza rozkładu atrybutów

```{r}
summary(sledzie[-1])
```

6. Wielkość zbioru i wartości puste

Zbiór danych opisujący połów śledzi zawiera ponad 10 tys. niepełnych obserwacji. Całkowity zbiór składa się z ponad 52 tys. pomiarów. Pomijając prawie 20% danych zostałyby utracone istotne informacje.

Na podstawie podsumowania statystyki załadowanego pliku można zauważyć, że brakujące dane występują jedynie w atrybutach opisujących:

- dostępność planktonu (cfin1, cfin2, chel1, chel2, lcop1, lcop2),
- temperaturę przy powierzchni wody (sst).

W zbiorze danych można zwrócić uwagę, że wartości atrybutów występują w podobnych grupach. Dla przedstawienia tej tezy wybrałem przykładowe trzy podzbiory sąsiadujących ze sobą elementów:

```{r}
sledzie[c(1:5, 1001:1005, 20001:20005), ]
```
7. Uzupełnianie wartości pustych
```{r}
for(i in 1:length(sledzie$cfin1))
{
  if(is.na(sledzie$cfin1[i]))
  {
    if(!is.na(sledzie$cfin2[i+1])&!is.na(sledzie$cfin2[i]))
    {
      if(sledzie$cfin2[i] == sledzie$cfin2[i+1])
      {
        if(!is.na(sledzie$cfin1[i+1]))
        {
          sledzie$cfin1[i] <- sledzie$cfin1[i+1]
        }
        else
        {
          sledzie$cfin1[i] <- sledzie$cfin1[i-1]
        }
      }
      else
      {
        sledzie$cfin1[i] <- sledzie$cfin1[i-1]
      }
    }
    else
    {
      sledzie$cfin1[i] <- sledzie$cfin1[i-1]
    }
  }
  if(is.na(sledzie$cfin2[i]))
  {
    if(!is.na(sledzie$cfin1[i+1])&!is.na(sledzie$cfin1[i]))
    {
      if(sledzie$cfin1[i] == sledzie$cfin1[i+1])
      {
        if(!is.na(sledzie$cfin2[i+1]))
        {
          sledzie$cfin2[i] <- sledzie$cfin2[i+1]
        }
        else
        {
          sledzie$cfin2[i] <- sledzie$cfin2[i-1]
        }
      }
      else
      {
        sledzie$cfin2[i] <- sledzie$cfin2[i-1]
      }
    }
    else
    {
      sledzie$cfin2[i] <- sledzie$cfin2[i-1]
    }
  }
  if(is.na(sledzie$chel1[i]))
  {
    if(!is.na(sledzie$chel2[i+1])&!is.na(sledzie$chel2[i]))
    {
      if(sledzie$chel2[i] == sledzie$chel2[i+1])
      {
        if(!is.na(sledzie$chel1[i+1]))
        {
          sledzie$chel1[i] <- sledzie$chel1[i+1]
        }
        else
        {
          sledzie$chel1[i] <- sledzie$chel1[i-1]
        }
      }
      else
      {
        sledzie$chel1[i] <- sledzie$chel1[i-1]
      }
    }
    else
    {
      sledzie$chel1[i] <- sledzie$chel1[i-1]
    }
  }
  if(is.na(sledzie$chel2[i]))
  {
    if(!is.na(sledzie$chel1[i+1])&!is.na(sledzie$chel1[i]))
    {
      if(sledzie$chel1[i] == sledzie$chel1[i+1])
      {
        if(!is.na(sledzie$chel2[i+1]))
        {
          sledzie$chel2[i] <- sledzie$chel2[i+1]
        }
        else
        {
          sledzie$chel2[i] <- sledzie$chel2[i-1]
        }
      }
      else
      {
        sledzie$chel2[i] <- sledzie$chel2[i-1]
      }
    }
    else
    {
      sledzie$chel2[i] <- sledzie$chel2[i-1]
    }
    
  }
  if(is.na(sledzie$lcop1[i]))
  {
    if(!is.na(sledzie$lcop2[i+1])&!is.na(sledzie$lcop2[i]))
    {
      if(sledzie$lcop2[i] == sledzie$lcop2[i+1])
      {
        if(!is.na(sledzie$lcop1[i+1]))
        {
          sledzie$lcop1[i] <- sledzie$lcop1[i+1]
        }
        else
        {
          sledzie$lcop1[i] <- sledzie$lcop1[i-1]
        }
      }
      else
      {
        sledzie$lcop1[i] <- sledzie$lcop1[i-1]
      }
    }
    else
    {
      sledzie$lcop1[i] <- sledzie$lcop1[i-1]
    }
  }
  if(is.na(sledzie$lcop2[i]))
  {
    if(!is.na(sledzie$lcop2[i+1])&!is.na(sledzie$lcop2[i]))
    {
      if(sledzie$lcop1[i] == sledzie$lcop1[i+1])
      {
        sledzie$lcop2[i] <- sledzie$lcop2[i+1]
      }
      else
      {
        sledzie$lcop2[i]<-sledzie$lcop2[i-1]
      }
    }
    else
    {
      sledzie$lcop2[i] <- sledzie$lcop2[i-1]
    }
  }
  if(is.na(sledzie$fbar[i]))
  {
    if(sledzie$recr[i] == sledzie$recr[i+1])
    {
      sledzie$fbar[i] <- sledzie$fbar[i+1]
    }
    else
    {
      sledzie$fbar[i] <- sledzie$fbar[i-1]
    }
    
  }
  if(is.na(sledzie$recr[i]))
  {
    if(sledzie$fbar[i] == sledzie$fbar[i+1])
    {
      sledzie$recr[i] <- sledzie$recr[i+1]
    }
    else
    {
      sledzie$recr[i] <- sledzie$recr[i-1]
    }
  }
  if(is.na(sledzie$cumf[i]))
  {
    if(sledzie$totaln[i] == sledzie$totaln[i+1])
    {
      sledzie$cumf[i] <- sledzie$cumf[i+1]
    }
    else
    {
      sledzie$cumf[i] <- sledzie$cumf[i-1]
    }
    
  }
  if(is.na(sledzie$totaln[i]))
  {
    if(sledzie$cumf[i] == sledzie$cumf[i+1])
    {
      sledzie$totaln[i] <- sledzie$totaln[i+1]
    }
    else
    {
      sledzie$totaln[i] <- sledzie$totaln[i-1]
    }
    
  }
  if(is.na(sledzie$sst[i]))
  {
    if(sledzie$sal[i] == sledzie$sal[i+1])
    {
      if(!is.na(sledzie$sst[i+1]))
      {
        sledzie$sst[i] <- sledzie$sst[i+1]
      }
      else
      {
        sledzie$sst[i] <- sledzie$sst[i-1]
      }
    }
    else
    {
      sledzie$sst[i] <- sledzie$sst[i-1]
    }
    
  }
  if(is.na(sledzie$sal[i]))
  {
    if(sledzie$sst[i] == sledzie$sst[i+1])
    {
      sledzie$sal[i] <- sledzie$sal[i+1]
    }
    else
    {
      sledzie$sal[i] <- sledzie$sal[i-1]
    }
    
  }
}
```
Po zamianie pustych wartości na podobne, podsumowanie zbioru danych wygląda następujaco:

```{r}
summary(sledzie[-1])
```

8. Normalizacja danych
W celu znormalizowania danych dzielimy cały obszar na zbiór uczacy i treningowy. Aby tego dokonać, korzystam z biblioteki caret i określam parametr stratyfikacji (w naszym podejściu długość śledzia - length), procent w ziorze uczącym (75%) oraz "wymuszę" indeksy zamiast listy.
```{r} 
set.seed(23)
inTraining <- createDataPartition(
    y = sledzie$length,
    p = .75,
    list = FALSE)
sledzieTraining <- sledzie[inTraining, ]
sledzieTest <- sledzie[-inTraining, ]
```

9. Analiza atrybutów zbioru danych
- Długość śledzia
```{r}
ggplot(sledzie,aes(x=length)) + geom_histogram(colour = "red") + ggtitle("Długość śledzia")
```
- Dostępność planktonu [zagęszczenie Calanus finmarchicus gat. 1]
```{r}
ggplot(sledzie,aes(x=cfin1)) + geom_histogram(colour = "yellow") + theme(axis.text.x = element_text(angle = 90, hjust = 1)) + ggtitle("Dostępność planktonu")
```
- Dostepność planktonu[zagęszczenie Calanus finmarchicus gat. 2]
```{r}
ggplot(sledzie,aes(x=cfin2)) + geom_histogram(colour = "green") + theme(axis.text.x = element_text(angle = 90, hjust = 1)) + ggtitle("Dostępność planktonu")
```
- Dostępnosc planktonu [zageszczenie Calanus helgolandicus gat. 1]
```{r}
ggplot(sledzie,aes(x=chel1))+geom_histogram(colour = "yellow") + theme(axis.text.x = element_text(angle = 90, hjust = 1)) + ggtitle("Dostępność planktonu")
```
- Dostępność planktonu [zagęszczenie Calanus helgolandicus gat. 2]
```{r}
ggplot(sledzie,aes(x=chel2))+geom_histogram(colour = "green") + theme(axis.text.x = element_text(angle = 90, hjust = 1)) + ggtitle("Dostępność planktonu")
```
- Dostępność planktonu [zagęszczenie widłonogów gat. 1]
```{r}
ggplot(sledzie,aes(x=lcop1))+geom_histogram(colour = "red") + theme(axis.text.x = element_text(angle = 90, hjust = 1)) + ggtitle("Dostępność planktonu")
```
- Dostępność planktonu [zagęszczenie widłonogów gat. 2]
```{r}
ggplot(sledzie,aes(x=lcop2))+geom_histogram(colour = "black") + theme(axis.text.x = element_text(angle = 90, hjust = 1)) + ggtitle("Dostępność planktonu")
```
- Natężenie połowów w regionie [ułamek pozostawionego narybku]
```{r}
ggplot(sledzie,aes(x=fbar))+geom_histogram(colour = "green") + theme(axis.text.x = element_text(angle = 90, hjust = 1)) + ggtitle("Natezenie polowów w regionie")
```
- Roczny narybek [Liczba śledzi]
```{r}
ggplot(sledzie,aes(x=recr))+geom_histogram(colour = "yellow") + theme(axis.text.x = element_text(angle = 90, hjust = 1)) + ggtitle("Roczny narybek")
```
- Łączne roczne natężenie połowów w regionie [ułamek pozostawionego narybku]
```{r}
ggplot(sledzie,aes(x=cumf))+geom_histogram(colour = "blue") + theme(axis.text.x = element_text(angle = 90, hjust = 1)) + ggtitle("Łączne roczne natężenie połowów w regionie")
```
- Łączna liczba ryb złowionych w ramach połowu [liczba śledzi]
```{r}
ggplot(sledzie,aes(x=totaln))+geom_histogram(colour = "red") + theme(axis.text.x = element_text(angle = 90, hjust = 1)) + ggtitle("Łączna liczba ryb złowionych w ramach połowu")
```
- Temperatura przy powierzchni wody [°C]
```{r}
ggplot(sledzie,aes(x=sst))+geom_histogram(colour = "blue") + theme(axis.text.x = element_text(angle = 90, hjust = 1)) + ggtitle("Temperatura [°C]")
```
- Poziom zasolenia wody [Knudsen ppt]
```{r} 
ggplot(sledzie,aes(x=sal))+geom_histogram(colour = "yellow") + theme(axis.text.x = element_text(angle = 90, hjust = 1)) + ggtitle("Poziom zasolenia wody")
```
- Oscylacja pólnocnoatlantycka [mb]
```{r}
ggplot(sledzie,aes(x=nao))+geom_histogram(colour = "red")+theme(axis.text.x = element_text(angle = 90, hjust = 1)) + ggtitle("Oscylacja pólnocnoatlantycka")
```
10. Zmiana długości śledzia w czasie.

Zakładając, że dane sa poukładane chronologicznie to wykres zmiany długości w czasie będzie wygladał następująco:
```{r}
r <- ggplot(sledzie, aes(x = X, y=length)) + geom_point() + geom_smooth(method="auto", se=TRUE, color="yellow") + ggtitle("Zmiana długości śledzia w czasie")
ggplotly(r)
```
Natomiast jeżeli dane nie są posortowane chronologicznie mozna je pogrupować po wartości zmiennej recr, która przedstawia roczny połów a więc przedstawia poszczególne lata.
```{r}
sledzieGrupowane <- sledzie%>%group_by(recr)%>%summarize(mean=mean(length))
plot_ly(sledzieGrupowane, y = ~mean, name = 'zmiana długości w czasie', type = 'scatter', mode = 'lines') 
```
Jak pokazuje powyzszy wykres, oba przypadki są podobne. Ciekawą analiza porównawczą jest sprawdzenie jak wielkość ryb kształtowala się w poszczególnych miesiącach:
```{r}
sledzieGrupowaneMiesiac <- sledzie%>%group_by(xmonth)%>%summarize(mean=mean(length))
ggplot(sledzieGrupowaneMiesiac, aes(x = xmonth, y = mean))+ geom_point() + geom_smooth(method="auto", se=TRUE, color="red") + ggtitle("Długość śledzia miesięcznie")
```

Aby poszerzyć pogląd na dane, można zobaczyć jak kształtowały się wartości zmiennych w poszczególnych latach (średnie wartości zmiennych dla poszczególnych wartosci zmiennej recr):
```{r}
z <- sledzie%>%group_by(recr)%>%summarize(mean_cfin1 = mean(cfin1), mean_cfin2 = mean(cfin2), mean_chel1 = mean(chel1), mean_chel2 = mean(chel2), mean_lcop1 = mean(lcop1), mean_lcop2 = mean(lcop2), mean_fbar = mean(fbar), mean_cum = mean(cumf), mean_totaln = mean(totaln), mean_sst = mean(sst), mean_sal = mean(sal), mean_nao = mean(nao))
head(z,length(z$recr))
```
11. Korelacja atrybutów
```{r}
korel <- round(cor(sledzie%>%select(length,cfin1,cfin2,chel1,chel2,lcop1,lcop2,fbar,recr,cumf,totaln,sst,sal,nao)),2)
korel
```

```{r}
corrplot(korel, method = "square")
```
Z analizy wizualizacji oraz tabeli korelacji widać, że są cztery pary skorelowanych ze soba zmiennych :
Pierwsza para skorelowana dodatnio: lcop1 - chel1 
```{r}
ggplot(sledzie,aes(x=lcop1,y=chel1)) + geom_point(colour = "green") + ggtitle("Korelacja lcop1 i chel1")
```
Dostępność planktonu [zagęszczenie widłonogów gat. 1] - lcop1 jest zależna od dostępności planktonu [zagęszczenie Calanus helgolandicus gat. 1] - chel1

Druga para skorelowana dodatnio: lcop2 - chel2 
```{r}
ggplot(sledzie,aes(x=lcop2,y=chel2)) + geom_point(colour = "yellow") + ggtitle("Korelacja lcop2 i chel2")
```
Dostępność planktonu [zagęszczenie widłonogów gat. 2] - lcop2 jest zależna od dostępności planktonu [zagęszczenie Calanus helgolandicus gat. 2] - chel2

Trzecia para skorelowana dodatnio: fbar - cumf 
```{r}
ggplot(sledzie,aes(x=fbar,y=cumf))+geom_point(colour = "blue") + ggtitle("Korelacja fbar i cumf")
```
Łączne roczne natężenie połowów w regionie [ułamek pozostawionego narybku] - cumf zależy od natężenia połowów w regionie [ułamek pozostawionego narybku] - fbar

Wszystkie wyżej wymienione skorelowane pary są silnie ze sobą powiązane ale ich zależności są oczywiste. Ponieważ badamy długość śledzia i jej zmianę, skupię się na badaniu korelacji atrybutu lenght. Z wizualizacji widać, ze atrybut ten skorelowany jest z dostępnością planktonu [zagęszczenie Calanus helgolandicus gat. 1] - chel1, dostępnością planktonu [zagęszczenie widłonogów gat. 1] - lcop1 oraz natężeniem połowów w regionie [ułamek pozostawionego narybku] - fbar.
```{r}
ggplot(sledzie, aes(x=chel1, y=length)) + geom_point() + ggtitle("Korelacja parametrów length")
```
```{r}
ggplot(sledzie, aes(x=lcop1, y=length)) + geom_point() + ggtitle("Korelacja parametrów length")
```

Jak widać długość śledzia zależy przede wszystkim od zagęszczenia charakterystycznego planktonu.










